【裁判字號】    98,交聲更,15
【裁判日期】    980414
【裁判案由】    聲明異議
【裁判全文】
臺灣臺中地方法院交通事件裁定        98年度交聲更字第15號
原處分機關  交通部公路總局臺中區監理所
受處分人即
異  議  人  甲○○
上列受處分人因違反道路交通管理處罰條例案件，對於交通部公
路總局臺中區監理所民國97年8月27日所為之處分（裁監稽違字
第裁60－ZIA018924號裁決書），聲明異議，前經本院於97年12
月25日以97年度交聲字第3426號裁定駁回，原處分機關不服提起
抗告，經臺灣高等法院臺中分院於98年2月13日以98年度交抗字
第147號裁定撤銷原裁定並發回後，本院裁定如下：
    主  文
原處分撤銷。
甲○○汽車駕駛人，行駛高速公路，超過規定之最高速限，處罰
鍰新臺幣仟元，並記違規點數壹點。
    理  由
一、原處分機關意旨略以：異議人即受處分人（下稱受處分人）
    甲○○所有之車牌號碼DM－6168號自用小客車於民國95年3
    月4日13時35分許，在國道5號公路北向8公里處，因「限速
    70公里，經雷達（射）測定行速為88公里，超速18公里」之
    違規，經內政部警政署國道公路警察局第九警察隊以公警局
    交字第ZIA0 18924號違反道路交通管理事件通知單逕行舉發
    ；其後受處分人未於期限內到案，本所遂於97年8月27日依
    違反道路交通管理處罰條例第33條第1項規定，裁處罰鍰新
    臺幣（下同）6000元，並依同條例第63條規定記違規點數1
    點等語。
二、聲明異議意旨略以：受處分人因工作居住於宜蘭縣，附上95
    年期間居住於宜蘭縣之證明文件2張以資證明居住事實，而
    戶籍地址於95年3月份至6月份其間並無人居住，本人未收到
    任何通知書，且該車於同年3月14日過戶他人時未被告知補
    繳罰款，致使本人誤認無任何違規罰款等語，聲明異議。
三、按道路交通管理處罰條例第90條前段固規定「違反道路交通
    管理處罰條例之行為，自行為成立之日起；行為有連續或繼
    續之狀態者，自行為終了之日起，逾3個月不得舉發」，其
    立法目的，除在於保障人民權益，避免法律關係遲不確定致
    生法秩序不安定外，同時亦在於防止舉發單位執行上之怠隋
    ，是該條項所指「逾3個月不得舉發」之規定，不過係為促
    使各處罰機關儘速處理，以免造成案件久懸不決，而無法達
    成交通管理之目的，與送達程序是否完成係屬二事，尚難一
    概而論。且上開條文係規定「逾3個月不得舉發」，並非規
    定「應於3個月完成舉發」，自無以「自行為成立日起至『
    收到』舉發通知單止」解釋之理。況舉發行為性質上為行政
    機關裁罰權之行使，舉發通知單即屬書面作成之行政處分，
    而行政處分之作成（成立）與生效之概念並不相同，在具備
    成立要件之後，其本身雖能有效成立，惟尚須具備生效要件
    ，始能對外發生效力，而「送達」之要件，衡以最高行政法
    院68年度判字第838號裁判意旨所指「對於公法上有特定相
    對人之意思表示或意思通知，除法律有特別規定者外，在非
    對話為之者，應以達到相對人時生效，所謂達到，乃在使相
    對人居於可得瞭解之狀態為已足，此在法理上應為當然之解
    釋」等語，應係舉發行為之生效要件之一，衡諸法理，自不
    影響舉發行為已然成立之事實。換言之，舉發機關於發現交
    通違規事實後，填製舉發違反道路交通管理事件通知單，除
    當場舉發之案件已當場通知受處分人外，逕行舉發部分，一
    經舉發機關將舉發通知單投郵即已完成舉發，不因舉發通知
    單是否合法送達予受處分人而受影響。若認送達後始生舉發
    效力，則違反道路交通案件處罰條例之人，可藉搬遷住所、
    拒絕收受、行方不明等方式，拖過3個月之期限，顯非合理
    。且依行政程序法第81條有關公示送達之規定，公示送達自
    公告之日或刊登政府公報或新聞紙起，亦須經20日或60日始
    發生效力，則在送達程序中，亦可能經過3個月之期間，而
    使已完成之舉發無效，則舉發處罰將形同具文。綜上，可知
    道路交通管理處罰條例第90條第1項所指「逾3個月不得舉發
    」之規定，乃對於舉發行為之成立要件所設之限制，至於送
    達是否合法之判斷，因屬舉發行為生效要件之一，自不在該
    條之限制內，縱送達有不合法致其後補充送達生效日，已逾
    違規行為成立3個月後，所涉者不過救濟期間起算時點之問
    題，尚與舉發行為本身是否已經成立無涉。
四、查本件受處分人甲○○前開95年3月4日之違規行為，經舉發
    機關於同年3月29日掣發舉發違反道路交通管理事件通知單
    ，並於同年4月3日交臺中工業區郵局郵寄（掛號號碼：7104
    11），嗣因招領逾期，於95年4月26日退回，復於95年6月14
    日交寄（掛號號碼：920162），於95年6月16日寄存在受處
    分人之戶籍地即臺中市○區○○路200巷16號所轄之臺中雙
    十路郵局，以為送達等情，有內政部警政署國道公路警察局
    第九警察隊公警九交字第090972971號函及送達證書1份在卷
    足稽，堪認舉發單位已依法完成舉發行為，至於後續因招領
    逾期，郵件遭退回，需由舉發單位再行查址交寄，要無損於
    舉發單位已經依法完成之舉發行為。又查，前開裁決書內載
    明受處分人之應到案日為95年4月28日前，然該舉發通知單
    於95年6月16日始寄存送達於受處分人戶籍址，是該舉發通
    知單寄存送達於受處分人時，即已逾應到案日，受處分人實
    無可能於應到案日前到案，原處分機關遽以逾越應到案期限
    30 日以上裁罰受處分人6000元，顯有未洽，自應由本院加
    以撤銷，並就受處分人上開違規行為，依道路交通管理處罰
    條例第33條第1項第1款、第63條第1項第1款，及違反道路交
    通管理事件統一裁罰基準及處理細則第2條第2項之違反道路
    交通管理事件統一裁罰基準表之規定，自為裁定如主文第2
    項所示。
五、據上論斷，應依道路交通管理處罰條例第87條第2項，道路
    交通案件處理辦法第20條前段，裁定如主文。
中    華    民    國    98    年    4     月    14    日
                        交通法庭  法  官  戴博誠
上正本證明與原本無異。
如不服本裁定應於送達後5日內向本院提出抗告狀。
                                  書記官  林政佑
中    華    民    國    98    年    4     月    14    日


司法院資訊處製作；財團法人民間司法改革基金會備份。
